臺灣高雄地方法院民事判決　　　　　　　100年度訴字第324號
原　　　告　蔡雅琴
訴訟代理人　林德昇律師
被　　　告　吳佳玲
訴訟代理人　楊佳潁
上列當事人間因過失傷害案件，經原告提起刑事附帶民事訴訟，
請求損害賠償（99年度審交附民字第412 號），由本院刑事庭裁
定移送前來，經本院於民國100 年4 月19日言詞辯論終結，判決
如下：
  主  文
被告應給付原告新台幣壹佰伍拾壹萬貳仟捌佰肆拾元及自民國一
百年一月十八日起至清償日止，按週年利率百分之五計算之利息
。
原告其餘之訴駁回。
訴訟費用由被告負擔二分之一，其餘由原告負擔。
本判決第一項於原告以新臺幣伍拾萬元被告供擔保後，得為假執
行；但被告如以新臺幣壹佰伍拾壹萬貳仟捌佰肆拾元為原告預供
擔保，得免為假執行。
原告其餘假執行之聲請駁回。
  事實及理由
一、按訴狀送達後，原告不得將原訴變更或追加他訴，但擴張或
    減縮應受判決事項之聲明者，不在此限，民事訴訟法第255
    條第1 項第3 款定有明文。本件原告起訴聲明求為判決：被
    告應給付原告新台幣（下同）3,205,684 元，及自起訴狀繕
    本送達翌日起至清償止，按年息5%計算之利息（見本院卷第
    2 頁），嗣於本院審理中變更其訴之聲明為：被告應給付原
    告2,861,809 元，及自民國100 年1 月18日起至清償日止，
    按年息5%計算之利息，原告所為訴之變更，乃減縮應受判決
    事項之聲明，揆諸前引規定，應予准許。
二、原告主張：被告於98年12月4 日20時50分許，駕駛車牌號碼
    ZL-8945 號自用小客車沿高雄市前鎮區○○○路快車道由北
    往南方向行駛，行經中華五路與時代大道交岔路口時，本應
    注意汽車行駛至交岔路口，轉彎車應讓直行車先行，而依當
    時天候為晴，夜間有照明，視距良好，路面鋪裝柏油、乾燥
    、無缺陷，亦無障礙物，並無不能注意之情形，竟疏未注意
    讓中華五路北向慢車道之直行車輛先行，即貿然左轉時代大
    道，適同一時、地，其騎乘車牌號碼GF6-010 號重型機車後
    載葉丹鴻沿中華五路慢車道由南往北方向直行通過該路口，
    閃避不及，上開自用小客車之右前車頭因而撞及上揭機車之
    左側車身，造成其人、車倒地，受有左肩挫傷扭傷、左膝擦
    傷、多處擦挫傷等傷害及左肩旋轉肌重度破裂之重傷害，被
    告刑事責任部分業經本院依過失傷害罪判處有期徒5 月在案
    。其因此支出醫療費用26,261元、交通費985 元，且其本件
    車禍所致之傷害導致減損勞動能力38.45 ％，薪資以每月17
    , 280 元計算，其自得請求被告賠償減損勞動能力之損害共
    計834,563 元，且其因此次車禍及椎間盤突出症致身心受有
    重大痛苦，爰請求精神慰撫金2,000,000 元等語。爰依侵權
    行為之法律關係，提起本訴，並聲明：(一)被告應賠償原告
    2,861,809 元，及自100 年1 月18日起至清償日止，按年利
    率5%計算之利息。(二)願供擔保請准宣告假執行。
三、被告則以：伊對原告所稱本件事故發生之情形並不爭執，對
    原告請求之醫療費用、車資亦無意見，但就原告請求賠償減
    損勞動能力之損害及精神慰撫金，則認原告需提出無法工作
    之證據，且金額過高等語，資為抗辯。並聲明：(一)駁回原告
    之訴；(二)如受不利判決願供擔保免為假執行。
四、兩造爭執及不爭執事項：
  (一)不爭執部分：
  1.被告於98年12月4 日20時50分許，駕駛車牌號碼ZL-8 945號
    自用小客車沿高雄市前鎮區○○○路快車道由北往南方向行
    駛，行經中華五路與時代大道交岔路口時，貿然左轉時代大
    道，撞擊原告騎乘之重型機車，造成原告受有左肩挫傷扭傷
    、左膝擦傷、多處擦挫傷等傷害及左肩旋轉肌重度破裂之重
    傷害。
  2.被告因犯過失傷害罪，經本院99年度審交易字第957 號刑事
    判決判處有期徒刑5 月，檢察官與被告不服，提起上訴，經
    本院以99年度交簡上字第319號刑事判決駁回上訴確定。
  3.原告因本件交通事故，而支出醫療費用26,261元及交通費98
    5 元。
  4.兩造同意以每月17,280元為基準，計算原告減損勞動能力之
    損害。
  (二)爭執部分：
  1.原告得否請求賠償減損勞動能力之損害？如得請求時，其金
    額為若干？
  2.原告得請求之精神慰撫金以若干為適當？
五、原告主張被告於98年12月4 日20時50分許，駕駛車牌號碼ZL
    -8945 號自用小客車沿高雄市前鎮區○○○路快車道由北往
    南方向行駛，行經中華五路與時代大道交岔路口時，本應注
    意汽車行駛至交岔路口，轉彎車應讓直行車先行，竟疏未注
    意讓中華五路北向慢車道之直行車輛先行，即貿然左轉時代
    大道，而撞及其騎乘機車之左側車身，造成其人、車倒地，
    受有左肩挫傷扭傷、左膝擦傷、多處擦挫傷等傷害及左肩旋
    轉肌重度破裂之重傷害等情，為被告所不爭執，並有復有阮
    綜合醫療社團法人阮綜合醫院診斷證明書、小港醫院診斷證
    明書、身心障礙手冊正反面影本、高雄市立小港醫院99年7
    月14日高醫港秘字第099000 1144 號函暨病況說明、高雄市
    立小港醫院100 年1 月15日高醫港秘字第1000000080號函暨
    復健治療後病況說明、車牌號碼ZL-8 945號自用小客車之車
    籍資料查詢結果、道路交通事故現場圖、高雄市政府警察局
    交通大隊事故分析研判表影本、道路交通事故調查報告表(一)
    (二)、高雄市政府警察局交通大隊交通事故談話紀錄表各1 份
    及道路交通事故現場照片20張附卷可稽，且經本院調閱99年
    度審交易字第957 號卷宗無訛，此部分事實，堪信為真實。
六、按「因故意或過失，不法侵害他人之權利者，負損害賠償責
    任」、「不法侵害他人之身體或健康者，對於被害人因此喪
    失或減少勞動能力，或增加生活上之需要時，應負損害賠償
    責任」、「不法侵害他人之身體、健康、自由、信用、隱私
    、貞操、或不法侵害其他人格法益而情節重大者，被害人雖
    非財產上之損害，亦得請求賠償相當之金額」，民法第184
    條第1 項前段、第193 條第1 項、第195 條第1 項前段，分
    別定有明文。被告因過失駕車之加害行為，致原告受有上揭
    傷害，已如前述，從而原告依前開規定請求被告負損害賠償
    責任，自屬有據。茲就原告請求賠償之損害數額，是否妥適
    ，分述如後：
  (一)醫療費用及交通費用部分：
    原告主張其被撞傷後前往醫院就診共支出醫療費用26,261元
    及交通費用985 元等情，業據原告提出阮綜合醫院收據、小
    港醫院醫療費用收據、大盛全民健保特約中醫診所門診掛號
    費收據、無煙計程車專用收據等資料為證（附於本院99年度
    審交附民第412 號卷第14-54 頁），且為被告所不爭執，原
    告前揭請求，自應准許。
  (二)減少勞動能力損害：
  1.原告主張因本件車禍致左肩關節活動度顯著受限，且顯著功
    能障礙，無法從事粗重活動或工作，喪失勞動能力38.45 ﹪
    ，其原為清潔工，每月薪資以最低基本工資17,280元計算，
    而依勞動基準法規定勞工退休年齡為65歲，依其年齡計算至
    65歲止，尚有13年又5 個月之工作年限，依霍夫曼式計算法
    扣除中間利息，請求834,563 元損害賠償等語，業據其提出
    小港醫院診斷證明書、勞工保險被保險人投保資料表、離職
    證明書及殘障手冊等資料為證，被告抗辯原告並未提出無法
    工作之證據等語置辯。
  2.經查：
  (1)按被害人因身體健康被侵害而喪失勞動能力所受之損害，應
    就被害人受侵害前之身體健康狀態、教育程度、專門技能、
    社會經驗及生活習慣等方面斟酌定之，不能以一時一地之工
    作收入為準（最高法院63年台上字第1394號判例意旨參照）
    。依勞工保險條例第53條規定，勞工保險殘障給付標準表，
    乃係勞工向保險人請領殘廢補助費之標準。故關於勞動能力
    減損及殘存之價值，除應以被害人在通常情形下可能之收入
    為標準，並綜合考量上開因素後，非不得以勞工保險殘障給
    付標準所定之殘障等級為適當參考。又關於喪失勞動能力程
    度比率，係指依上開標準之殘障等級換算成喪失或減少勞動
    之比率，惟該勞動比率係以按體力勞動者所擬定，非謂完全
    適用於所有個案。故被害人之勞動能力減損程度之認定，仍
    應以上開判例意旨之為綜合判斷。
  本院參酌小港醫院99年7 月14日高醫港秘字第0990001144號
    函，其認：病患蔡雅琴左肩旋轉肌重度破裂後，可能無法完
    全恢復，目前左肩活動角度為：外展60°、前屈80°、外旋
    20°‧‧‧患者左肩旋轉肌破裂經復健仍可能無法完全恢復
    ，目前仍有顯著關節攣縮及疼痛之情形，會影響肩關節上舉
    、旋轉的功能」等語；另參酌該院100 年4 月12日高醫港秘
    字第1000000500號函，其認：「病患經門診追蹤及復健治療
    並診斷為左肩旋轉肌重度破裂，目前左肩被動活動度為前屈
    85度，外展90度，仍有左肩顯著功能障礙，無法從事粗重工
    作」等語（見本院卷第63-64 頁）。依上開醫院函文，原告
    左肩迄今仍有顯著功能障礙之情，亦即原告左肩之抬舉功能
    部分確已部分喪失，衡情，肩部功能部分喪失，顯對日常生
    活關於手部之舉動即清潔及搬物會造成一定程度之影響，足
    見原告確因系爭事故之發生，造成其左肩部肩關節有顯著運
    動失能受損之情。參酌依勞工保險殘障給付標準所定之殘障
    等級，第11-34 項：「一上肢三大關節中，有一關節遺存顯
    著運動失能者」。承前所述，既然原告左肩關節部分，已因
    系爭事故受有上述傷害，可認原告所受之傷害，已符合上開
    標準表障害項目第11-34 項所稱上肢遺存顯著運動障害之情
    形，是依上述勞工保險殘廢給付標準表，原告確符合第11級
    殘廢自明。
  再者，被害人之勞動能力減損程度之認定，應以被害人受侵
    害前之身體健康狀態、教育程度、專門技能、社會經驗及生
    活習慣等方面為綜合之判斷。本院審酌原告本從事清潔打掃
    工作，因本件事故造成之左手功能減損，對其將來工作確造
    成一定程度之影響，況原告為中年婦女，學歷僅為國中，難
    期原告能找到無須使用勞力之工作，亦即原告仍須靠勞力來
    工作等綜合研判，認原告因左肩功能障礙，而減少勞動能力
    之程度應可依勞工保險殘廢給付標準表，以第11級殘廢換算
    勞動能力減損比率為38.45%計算。
  按「身體或健康受侵害，而減少勞動能力者，其減少及殘存
    勞動能力之價值，不能以現有之收入為準，……故所謂減少
    及殘存勞動能力之價值，應以其能力在通常情形下可能取得
    之收入為標準」（最高法院61年台上字第1987號判例意旨參
    照）。查：原告係47年5 月3 日出生，於98年12月4 日系爭
    事故發生時，為年紀為51歲又7 個月，原擔任清潔工，其因
    本件車禍達第11級殘廢，其喪失勞動能力之比率為38.45%，
    參酌勞動基準法第54條第1 項規定已於97年5 月14日修正，
    將強制退休年齡調高為65歲，是原告主張勞動能力損失從51
    歲7 個月歲算至退休年齡65歲止，請求13年又5 個月工作損
    失，自屬有據。是此，則原告可請求之工作之期間為13年又
    5 個月即161 個月。
  至損害金額之酌定，兩造同意以基本工資17,280元計算。則
    以此計算，原告每月勞動能力喪失之金額為6,644 元（17,2
    80×38.45%＝6,644 ），依霍夫曼式計算法扣除中間利息，
    原告所受勞動能力損失之金額為819,879 元【計算式：6,64
    4 ×123.00000000（此為應受扶養161 月之霍夫曼係數）=
    819,859 元（小數點以下四捨五入）】，因此上開金額為被
    告應賠償原告勞動能力減損之損害賠償，逾此部分之請求，
    則屬無據。
  (三)關於非財產上損害部分：
    按慰藉金之賠償須以人格權遭遇侵害，使精神上受有痛苦為
    必要，其核給之標準固與財產上損害之計算不同，然非不可
    斟酌雙方身分資力與加害程度，及其他各種情形核定相當之
    數額（最高法院51年台上字第223 號判例意旨參照）。查：
    原告因本件車禍，受有左肩旋轉肌重度破裂之重傷害，已無
    法從事粗重工作，可見原告所受傷勢非輕微，足認原告應受
    有肉體及精神上相當之痛苦堪可認定，被告就此非財產上之
    損害自應負侵權行為損害賠償責任。而被告職業原是服務業
    ，98年度所得約為18萬元，名下土地及房屋1 筆；原告98年
    度約為158 萬元，名下有房屋、土地及頭投資等情，有稅務
    電子閘門財產所得調件明細表及服務證明書可稽，本院審酌
    原告所受傷害非輕情狀，再核兩造身分、地位、經濟狀況等
    一切情狀，認原告所得請求之精神慰撫金以700,000 元為適
    當，逾此部分之請求不應准許。
  (四)據上，原告因被告駕車傷害之不法侵權行為，得請求被告賠
    償之數額為1,547,105 元（計算式：醫療費用26,261元+ 交
    通費用985 元+ 減少勞動能力損失819,859 元、+ 精神慰撫
    金700,000 元＝1,547,105 元）。
七、又按保險人依本法規定給付之保險金，視為被保險人損害賠
    償金額之一部份，被保險人受賠償請求時，得扣除之，強制
    汽車責任保險法第32條定有明文。然因原告已因本件車禍事
    故受領汽車強制責任保險金34,265元，有理賠計算書及本院
    電話記錄附卷可參（見本院卷第75-79 頁），且為被告所不
    爭執，自應予以扣除，則本件原告請求被告給付1,512,840
    元（計算方式為：1,547,105,-34,265 ＝1,512,840 元）。
八、按給付無確定期限者，債務人於債權人得請求給付時，經其
    催告而未為給付，自受催告時起，負遲延責任。其經債權人
    起訴而送達訴狀，或依督促程序送達支付命令，或為其他相
    類之行為者，與催告有同一之效力；遲延之債務，以支付金
    錢為標的者，債權人得請求依法定利率計算之遲延利息；應
    付利息之債務，其利率未經約定，亦無法律可據者，週年利
    率為5%，民法第229 條第2 項、第233 條第1 項前段及第20
    3 條分別定有明文。從而，原告依侵權行為損害賠償之法律
    關係，請求被告給付1,512,840 元及自100 年1 月18日起至
    清償日止，按週年利率5%計算之利息，為有理由，應予准許
    ，逾此部分之請求無理由，應予駁回。
九、本件兩造陳明願供擔保請准為假執行之宣告，經核均無不合
    ，爰分別酌定相當之擔保金額准許之，至原告敗訴部分，其
    假執行之聲請，既失所附麗，應併予駁回
十、本件事證已臻明確，兩造其餘攻擊防禦方法及舉證，本院審
    酌後認對於判決結果均無影響，不再逐一贅述，附此敘明。
十一、據上論結，本件原告之訴為一部有理由，一部無理由，依
      民事訴訟法第79條、第390 條第2 項、第392 條第2 項，
      判決如主文。
中    華    民    國   100    年    4     月    29    日
                  民事第一庭  法  官張茹棻
以上正本係照原本作成。
如對本判決上訴，須於判決送達後20日內向本院提出上訴狀。如
委任律師提起上訴者，應一併繳納上訴審裁判費。
中    華    民    國   100    年    4     月    29    日
                              書記官林瑞標